【裁判字號】    91,訴,2211
【裁判日期】    921119
【裁判案由】    損害賠償
【裁判全文】
臺灣桃園地方法院民事判決  九十一年訴字第二二一一號
    原      告  乙○○
    訴訟代理人  廖珠蓉律師
    被      告  甲○○
?
右當事人間請求損害賠償事件，原告就本院九十一年度交易字第二一○號公共危險刑
事案件提起附帶民事訴訟（九十一年度交附民字第六六號），經本院刑事庭裁定移送
前來，本院於民國九十二年十一月十一日言詞辯論終結並判決如左：
    主      文
被告應給付原告新臺幣壹佰伍拾萬玖仟玖佰陸拾伍元，及自民國九十一年五月二十五
日起至清償日止，按年息百分之五計算之利息。
訴訟費用由被告負擔。
本判決於原告以新臺幣伍拾萬元供擔保後，得假執行。被告以新臺幣壹佰伍拾萬玖仟
玖佰陸拾伍元預供擔保後，得免為假執行。
    事      實
甲、原告方面：
壹、聲明：
一、被告應給付原告新台幣（下同）壹佰伍拾萬玖仟玖佰陸拾伍元，及自附帶民事起
    訴狀繕本送達被告翌日起至清償日止，按年息百分之五計算之利息。
二、訴訟費用由被告負擔。
三、原告願供擔保，請准為假執行之宣告。
貳、陳述：
一、被告甲○○於民國九十一年三月四日下午五時三十分許，因酒醉駕車肇事致原告
    受有頭部外傷、左眉撕裂傷、頭部三公分撕裂傷、骨盆骨折、右側遠端橈骨骨折
    、右手臂皮膚缺損、左側第五蹠骨骨折、左下肢十公分深度撕裂傷等傷害，刑事
    部分經臺灣高等法院以九十一年度交上易字第二八九號刑事判決駁回上訴，而以
    鈞院刑事判決處被告徒刑確定在案，是被告侵權行為甚明。
二、系爭車禍發生後，原告經人報警緊急送醫，因傷勢嚴重即入加護病房，因骨盆開
    放性骨折緊急實施手術，於九十一年三月六日始出加護病房，又因皮膚缺損嚴重
    ，乃於同年三月十二日施行右手及左下肢植皮手術，並於三月二十五日出院，持
    續門診及復健治療，惟因左側下肢傷勢嚴重，終致癒合困難已成肢障，無法獨立
    行走而須靠輪椅及助行器幫忙，是被告依法應賠償原告左列損失：
（一）醫療費用自付額共支出四萬四千一百二十九元。
（二）原告因而增加生活之支出共計五十六萬五千八百三十六元：
    (1)原告於九十一年三月四日急診入院，同年三月六日起至同年三月二十五日出院
      之住院期間、出院後迄九十二年六月三十日止、九十二年七月二十六日起至同
      年月三十日止、九十二年八月二日起至同年月五日止及九十二年八月九日起至
      同年月十三日止，均由第三人李宜樺看護。住院二十日之期間，每日看護費用
      為一千六百元，共計三萬二千元；九十一年三月二十六日出院後以迄九十一年
      四月三十日之三十六日期間，原告因實施骨折固定，生活、洗澡、行動仍須由
      他人二十四小時照料，是僱請全天看護，每日看護費用為一千六百元，共計五
      萬七千六百元，自九十一年五月一日起原告仍無法獨自行走，但考量經濟因素
      改非全日看護，看護費用每日一千元，共計四十三萬二千元，是以原告共支出
      看護費用五十二萬一千六百元。
    (2)原告搭乘計程車前往就醫共計三十五次，每次九百元，共支出三萬一千五百元
      。
    (3)其他生活上支出共計一萬二千七百三十六元，包括因車禍不良於行而臥床期間
      之尿布費用一千四百三十六元、無法站立如廁而購買馬桶椅壹式、尿壺一支及
      其他生理食鹽水計二千五百元、將家中蹲式馬桶改為座式之費用七千五百元及
      為復健而購買助行器之費用一千三百元。
（三）原告自幼務農，目前仍具自耕農身分，事故未發生前，身體硬朗並操持農務，
      每年約有二十萬元之稻穀金收入，此由原告將稻作繳交農會而由農會撥入稻穀
      款項之存摺入帳資料可知，然因系爭車禍致原告無法從事農務，自事發翌日起
      計至九十二年十月五日止之一年半期間，減少之收入約為三十萬元。
（四）原告務農，原本身體健朗，家有農田及不動產，子孫賢孝，生活不虞匱乏而本
      為融融，然因本件車禍致身體傷殘，終日與疼痛為伍，傷勢穩定後亦無法再自
      由行動，老來橫禍傷痛，痛苦無以復加，故請求非財產上損害六十萬元。
（五）綜上所計，原告因系爭車禍之發生，共受有一百五十萬九千九百六十五元之損
      失。
三、再就財團法人恩主公醫院於九十二年三月十四日以（九二）恩醫事字第○三二九
    號函內載「病人於九十二年二月十七日至本院回診時，仍有左下肢腫痛，不良於
    行」，可知原告手術後之復原期間至少應有三個月須由他人全日照料看護，故原
    告於此三個月期間僱請全日看護而支出看護費用，實屬必要；又因原告於九十二
    年二月十七日至本院回診時仍不良於行，加以原告子女白天無暇照顧原告，故原
    告截至九十二年六月底，改僱請白天看護，每日支出一千元之費用亦屬實在，被
    告抗辯無僱請看護必要，實不足採。
參、證據：提出恩主公醫院甲種診斷證明書、乙種診斷證明書、殘障手冊二紙、醫療
    收據、看護費用收據十六紙、計程車收據二十二紙、發票六紙、其他收據二紙、
    請款單一紙、原告相片二張、大溪農會存摺等為證；並聲請傳喚證人黃宜樺。
乙、被告方面：
壹、聲明：
一、駁回原告之訴及其假執行之聲請。
二、訴訟費用由原告負擔。
三、如受不利判決，願供擔保請准宣告免為假執行。
貳、陳述：
一、被告自認其對系爭車禍之發生有過失，雖係飲酒後駕車肇事，但不能因此而謂應
    負全部責任。對原告所提之醫療費用收據、就醫之計程車資、購置日常生活所需
    用品之發票或收據均無意見，惟系爭車禍發生後，原告均由其妻子照料，被告前
    去原告家時，均未見看護，故原告所請求之看護費用並非真實；又原告請求精神
    慰撫金之金額過高，且實際從事農耕者為原告之子，並非原告，故原告請求減少
    勞動損失，被告無法同意。
二、被告原任職於飛利浦公司，月薪約三萬多元，系爭車禍發生後迄今一年餘，已無
    工作，雖有離職金二百萬元，卻須供給全家人開銷，另有不動產房地乙筆。被告
    有意與原告和解，但原告提出之和解金額實屬過高，被告無力支付。
參、被告未提出證據，亦未聲請傳喚證人。
丙、本院依職權調閱本院九十一年度交易字第二一○號及臺灣高等法院九十一年度交
    上易字第二八九號刑事卷宗，並就原告所受傷勢、減少之勞動能力等情事及兩造
    之財產資料，分別依職權函查財團法人恩主公醫院及財政部台灣省北區國稅局大
    溪稽徵所暨新竹縣分局。
    理      由
壹、程序方面：
    按訴狀送達後，原告不得將原訴變更或追加他訴，但被告同意者，不在此限。民
    事訴訟法第二百五十五條第一項第一款訂有明文。原告提起附帶民事訴訟時，原
    請求被告給付一百五十萬元，嗣於九十二年十月七日言詞辯論程期日擴張聲明為
    一百五十萬九千九百六十五元，並為被告當庭同意，核與上開規定相符，應予准
    許，合先敘明。
貳、實體方面：
一、本件原告起訴主張被告於九十一年三月四日下午酒醉駕車肇事撞及原告，致原告
    受傷，爰請求被告賠償原告所受之損害等語。被告則以：其雖酒後駕車肇事，但
    不能因此而謂應負全部責任，又車禍發生後，原告均由其妻照料，且實際從事農
    耕者為原告之子，故原告所請求之看護費用及減少勞動之損失並非真正；又原告
    請求精神慰撫金之金額過高等語置辯。
二、按汽車、機車或其他非依軌道行駛之動力車輛，在使用中加損害於他人者，駕駛
    人應賠償因此所生之損害。但於防止損害之發生，已盡相當之注意者，不在此限
    。民法第一百九十一條之二定有明文。依此規定，汽車駕駛人在使用中如有加損
    害於他人之情形，除非駕駛人能舉證證明其對於防止損害之發生，已盡相當之注
    意，否則即須賠償他人因此所生之損害。查本件被告於民國九十一年三月四日下
    午五時三十分許，在桃園縣大溪鎮友人住處飲酒，至該日晚間明知已不勝酒力，
    不能安全駕駛動力交通工具，仍駕駛牌號ＪＴ－一五○一號自用小客車，沿桃園
    縣大溪鎮○○路○段外側車道由大溪往石門水庫方向行駛，於同日晚間七時許，
    行經該路段五九二號前之際，本應注意汽車駕駛人飲酒後其吐氣所含酒精成分超
    過每公升○‧二五毫克以上者，不得駕車，又汽車行駛時應注意車前狀況，並隨
    時採取必要安全措施，且依當時情形，又無不能注意情事，竟疏未注意，致撞及
    當時在路邊之行人原告，原告因而受有頭部外傷並左眉撕裂傷及頭部三公分撕裂
    傷、骨盆骨折、右側遠端橈骨骨折、右手臂皮膚缺損、左側第五蹠骨骨折、左下
    肢十公分深度撕裂傷多處傷害等情，業據本院刑事庭以九十一年度交易字第二一
    ○號判決及臺灣高等法院以九十一年度交上易字第二八九號判決認定明確，並經
    本院調閱前開卷宗閱明屬實；揆諸前開規定，應推定被告對於本件車禍之發生係
    有過失，且被告亦無法舉證證明其對於防止本件車禍損害之發生，已盡相當之注
    意，其對於原告因此車禍所生之損害，自應負賠償責任。
三、按不法侵害他人之身體或健康者，對於被害人因此喪失或減少勞動能力，或增加
    生活上之需要時，應負損害賠償任。又不法侵害他人之身體、健康者，被害人雖
    非財產上之損害，亦得請求賠償相當之金額。民法第一百九十三條第一項、第一
    百九十五條第一項分別定有明文。本件被告酒後駕車肇事，不法侵害原告之身體
    及健康，造成原告受有頭部外傷並左眉撕裂傷及頭部三公分撕裂傷、骨盆骨折、
    右側遠端橈骨骨折、右手臂皮膚缺損、左側第五蹠骨骨折、左下肢十公分深度撕
    裂傷等多處傷害，二者間具有相當因果關係，原告自得依前揭規定，向被告請求
    賠償。茲就原告請求之項目及金額，分別審酌如下：
（一）增加生活上之需要部分：
      原告主張其因本件事故支出醫療費用，扣除健保給付後之自付額為四萬四千一
      百二十九元、就醫計程車資三萬一千五百元、因車禍受傷所購置之必需品即如
      尿布費用一千四百三十六元、無法站立如廁而購買馬桶椅壹式、尿壺一支及其
      他生理食鹽水計二千五百元、將家中蹲式馬桶改為座式之費用七千五百元及為
      復健而購買助行器之費用一千三百元等事實，業據提出收據、發票、請款單為
      證，且為被告所不爭執，堪信屬實；又原告主張支出看護費用五十二萬一千六
      百元，業已提出看護費用收據為證，惟為被告所否認，並辯稱原告於發生車禍
      後，均由其妻照料，被告前去原告住處之際，均未見看護，故原告所請求之看
      護費用並非真實云云；然查，原告因本件車禍受有如右述之傷害，傷勢嚴重，
      現已達中度肢體殘障之程度，術後因行動不便，需專人照護參個月，至九十二
      年二月十七日回診時，仍有左下肢腫痛，不良於行之情形，此有原告提出之殘
      障手冊，及本院依職權向財團法人恩主公醫院函查本件原告診療情形，經該院
      函復在卷可參，足見原告車禍之後，每日生活起居亟須他人照料看護，應屬無
      疑，至於此項看護係僱請職業護士看護，或由其親屬或配偶照顧看護，並無何
      不同，蓋親屬間之看護，雖基於親情而無現實看護費之支出，但由親屬代為照
      顧被害人起居所付出之勞力，並非不能評價為金錢之請求，只因兩者身分密切
      而免除支付義務，此種親屬基於親誼恩惠所付出之勞力，自不能加惠於加害人
      ，故應衡量及比照僱用職業護士看護情形，而認原告受有相當親屬看護費用之
      損害，得向被告請求賠償。是被告辯稱原告並未實際僱請看護，不得請求賠償
      看護費用云云，即屬無據；原告請求之右揭看護費用，確屬其因本件車禍受傷
      所增加生活上之必要費用，應予准許。
（二）喪失或減少勞動能力部分：
      原告主張其在本件車禍受傷之前，原從事農耕，每年約有二十萬元之稻穀金收
      入此節，業據提出農會撥入稻穀款項之存摺入帳資料為證，被告空言辯稱原告
      年老體衰，實際從事農耕者為原告之子云云，因未據提出證據以實其說，自不
      足採；又原告之傷勢，自發生車禍迄今，已由輕度肢障轉為中度肢障，有原告
      提出之殘障手冊二紙在卷可稽，原告於九十二年二月十七日回診治療，仍有左
      下肢腫痛，不良於行之情形，亦有財團法人恩主公醫院前開函文附卷可參；足
      見原告確因系爭車禍而無法從事農務，故原告主張自事發翌日起計至九十二年
      十月五日止之一年半期間，減少之收入約為三十萬元，堪信屬實。
（三）慰撫金部分：
      按慰撫金係以精神上所受無形之痛苦為準，非如財產損失之有價額可以計算，
      究竟如何始認為「相當」，自應審酌加害人實際加害情形之程度、被害情節是
      否重大、被害人及加害人之經濟狀況，並被害人所受痛苦之程度暨其他一切情
      事，定其數額。本院審酌被告酒後駕車，應受非難程度至為重大，原告因此受
      有右開傷害，造成行動不便，起居均需依賴他人，精神上所受之痛苦甚鉅，又
      原告名下有多筆不動產，被告名下亦有房屋、土地、汽車等各一筆之財產，此
      有財政部臺灣省北區國稅局新竹縣分局及大溪稽徵所函文附卷可查，另參酌被
      告肇事後迄未賠償原告，於本院審理中先向本院表示同意以八十四萬元與原告
      和解，並願於九十二年十月二十八日言詞辯論期日當庭給付原告三十萬元，餘
      款以分期給付，惟該次期日被告竟未到庭，嗣於九十二年十一月十一日言詞辯
      論期日時又改稱無力清償等肇事後之態度及其他一切情狀，認原告請求被告應
      賠償其六十萬元之慰撫金，核屬適當，應予准許。
四、綜右所述，本件被告過失不法侵害原告之身體及健康，造成原告損害，原告請求
    被告給付原告壹佰伍拾萬玖仟玖佰陸拾伍元，及自附帶民事起訴狀繕本送達被告
    翌日即九十一年五月二十五日起至清償日止，按年息百分之五計算之利息，為有
    理由，應予准許。兩造均陳明願供擔保請准宣告假執行及免為假執行，經核均無
    不合，爰分別酌定相當之擔保金額宣告之。
五、據上論結：本件原告之訴為有理由，並依民事訴訟法第七十八條、第三百九十條
    第二項、第三百九十二條第二項，判決如主文。
中      華      民      國    九十二    年     十一     月     十九     日
                                臺灣桃園地方法院民事第一庭
~B法      官  劉志卿
右為正本，係照原本作成。
如對本判決上訴，須於判決送達後廿日內向本院提出上訴狀
中      華      民      國    九十二    年     十一     月     十九     日
~B法院書記官  王曉雁


司法院資訊處製作；財團法人民間司法改革基金會備份。
